【裁判字號】    90,國小上,2
【裁判日期】    900918
【裁判案由】    國家賠償
【裁判全文】
臺灣臺北地方法院民事判決  九十年度國小上字第二號
    上  訴  人  甲○○
    被上訴人    臺北市政府工務局養護工程處
    法定代理人  羅俊昇
右當事人間請求國家賠償事件，上訴人對於中華民國九十年五月七日本院台北簡易庭
九十年度北國小字第二號第一審判決提起上訴，本院判決如左：
    主    文
上訴駁回。
第二審訴訟費用新台幣壹仟零伍拾捌元伍角由上訴人負擔。
    事    實
甲、上訴人方面：
一、聲明：
  (一)原判決廢棄。
  (二)被上訴人應給付上訴人新台幣（下同）六萬五千元，及自起訴狀繕本送達翌日起
    至清償日止按年息百分之五計算之利息。
二、陳述：
  (一)原判決第四頁第四行載：「：被告在不影響水流及違反水利法原則下，於河川高
    灘地設置之停車場供車輛停放，並不負保管責任，業於疏散門前豎立警告表示排
    標明：『本疏散門將於海上颱風警報發佈二小時內關閉，停放在河川地車輛應於
    疏散門關前駛離，如有損失應自行負責』，有卷附之告示牌照片可參」，同頁第
    十八行末載「被告因各河系上游持續降雨，河川水位急速上升，基於防洪安全，
    於八十九年十二月三十一日二十一時關閉馬場町疏散門」，又原判決第四頁第十
    三行後段載「依前揭告示牌所示，原告前往停車之時間明顯非馬場町停車場開放
    時間」，惟查該告示牌僅標明係在海上颱風警報發佈二小時內關閉，被上訴人確
    實是在八十九年十月三十一日二十一時始關閉疏散門，顯見該馬場町停車場該在
    日二十一時疏散門關係之前均為開放（未關閉），原判決竟認為上訴人於該日十
    九時五十分（疏散門關閉前）將小客車駛入已非屬馬場町停車場開放之時間，應
    有判決理由矛盾之違背法令。
  (二)次查前揭警告標示牌係標明「本疏散門將於海上颱風警報發佈二小時內關閉」，
    被上訴人既然未在象神颱風海上警報八十九年十月三十日二十時十五分許之二小
    時內關閉（即八十九年十月三十日二十二時十五分許），因被上訴人確實未在公
    告時間內關閉顯然已屬變更告示牌上明定時間至明，且被上訴人因未在告示牌所
    示時間內關閉，故藉新聞媒體另行發布關閉之時間（即八十九年十月三十一日二
    十二時），以重新確定其變更關閉時間，原判決竟誤論被上訴人未變更其告示牌
    上明定時間，應有違民事訴訟法第二百二十二條第三項論理及經驗法則，並有判
    決不適用法規及理由不備之違背法令。
乙、被上訴人方面：
    本件未經準備程序及言詞辯論，被上訴人亦未提出書狀作何聲明或陳述。
    理    由
一、按對於小額程序第一審裁判之上訴或抗告，非以其違背法令為理由，不得為之；
    且小額程序之第二審判決，依上訴意旨足認上訴為無理由者，得不經言詞辯論為
    之，民事訴訟法第四百三十六條之二十四第二項、第四百三十六條之二十九第二
    款，定有明文。
二、本件上訴意旨略以：被上訴人於疏散門前豎立之告示牌僅標明係在海上颱風警報
    發佈二小時內關閉，被上訴人確實是在八十九年十月三十一日二十一時始關閉疏
    散門，顯見該馬場町停車場該在日二十一時疏散門關係之前均為開放（未關閉）
    ，原判決竟認為上訴人於該日十九時五十分（疏散門關閉前）將小客車駛入已非
    屬馬場町停車場開放之時間，應有判決理由矛盾之違背法令；被上訴人因未在告
    示牌所示時間內關閉，藉由新聞媒體另行發布關閉之時間（即八十九年十月三十
    一日二十二時），以重新確定其變更關閉時間，原判決竟誤論被上訴人未變更其
    告示牌上明定時間，應有違民事訴訟法第二百二十二條第三項論理及經驗法則，
    並有判決不適用法規及理由不備之違背法令云云。
三、經查：馬場町停車場乃被上訴人為供民眾至堤外河濱公園休憩活動，需要臨時停
    車之用，在不影響水流及違反水利法原則下，於河川高灘地設置停車場供車輛臨
    時停放者，且為上訴人所不爭執，由是足認防水、防洪乃管理馬場町停車場及疏
    散門之主要原則，此亦堪認係被上訴人於馬場町停車場疏散門前豎立警告牌示標
    明「本疏散門將於海上颱風警報發佈二小時內關閉，停放在河川地車輛應於疏散
    門關前駛離，如有損失自行負責」之理由。而上訴人並不爭執前揭警告標示之豎
    立，則欲使用馬場町停車場停放車輛之民眾已預見疏散門將於颱風海上警報發布
    後二小時內關閉，於未重新開啟前不得再駛入馬場町停車場之事實，堪予認定。
    惟鑑於台灣地區河川沿岸地形不一，及颱風動向、強弱不同，為達堤防防水防洪
    功能，並維人民生命財產安全等目的，除應遵守水利法第四十八條規定而執行開
    啟及關閉堤外疏散門職務，併應配合堤外地勢、漲退潮與否、颱風動態、水流速
    度、水位高度及堤外停車場停放車輛數量等因素，是馬場町停車場疏散門是否於
    象神颱風海上颱風警報發布二小時內關閉，被上訴人實有行政裁量權。而象神颱
    風海上警報係於八十九年十月三十日二十時十五分許發布，有上訴人不爭之中央
    氣象局颱風警報發布概況表足稽，依前揭警告牌示，被上訴人固應即注意颱風動
    態而為河川防水防洪之工作，並於象神颱風海上警報發佈二小時內執行關閉水門
    。然象神颱風陸上颱風警報於八十九年十月三十一日二時四十五分始發布，前揭
    中央氣象局颱風警報發布概況表亦詳予載明，足徵象神颱風海上颱風警報發布時
    尚未達關閉疏散門之急迫程度，應得待馬場町停車場內車輛駛離再關閉疏散門當
    是，由此益明被上訴人未於象神颱風海上颱風警報發布後二小時內關閉疏散門乃
    權衡防水防洪必要性及損及人民財產比例性（即讓停車場內車輛駛離）之結果，
    此等行政裁量要無違背職務之可言。被上訴人於無裁量濫用情況下，未於象神颱
    風海上颱風警報發布二小時內關閉疏散門，既係基於前述之讓停車場內車輛駛離
    目的，則上訴人於象神颱風海上颱風警報發布二小時後駛入馬場町停車場自非於
    馬場町停車場合法停車時間進入。故原判決認定上訴人前往停車之時間明顯非馬
    場町停車場開放的時間，並無判決理由矛盾之處。再被上訴人是否於於象神颱風
    海上警報發布後二小時內關閉馬場町停車場疏散門，乃被上訴人行政裁量範圍，
    欲使用馬場町停車場之民眾（包含已停車者）既已受前揭警告牌示之拘束，即理
    應不得於象神颱風海上警報發布後二小時後駕車進如馬場町停車場，又被上訴人
    就馬場町停車場疏散門關閉與否併有行政裁量權，則被上訴人於新聞媒體發布關
    閉之時間（即八十九年十月三十一日二十二時）充其量為促請停車之民眾注意而
    已，難謂已生變更前揭警告牌示所載關閉疏散門時間之效力，從而，原判決認定
    被上訴人未藉由新聞媒體改變告示牌上明定時間，任事用法要無違誤。
四、綜上所述，本件上訴人之上訴並無理由，爰依首揭法條規定，不經言詞辯論，逕
    駁回其上訴。
據上論結，本件上訴為無理由，依民事訴訟法第四百三十六條之二十九、第四百三十
六條之十九第一項、第四百三十六條之三十二第二項、第四百四十九條第一項、第七
十八條，判決如主文。
中      華      民      國    九十      年      九      月     十八     日
                                民事第一庭審判長法      官
                                                法      官
                                                法      官
不得上訴
計  算  書
項      目                    金  額（新台幣）            備            註
第二審裁判費                     九七六‧五元
第二審送達郵費                         八二元             含送達第二審判決
                                                          郵費
合      計                   一、０五八‧五元


司法院資訊處製作；財團法人民間司法改革基金會備份。
